【裁判字號】    99,訴,1200
【裁判日期】    991214
【裁判案由】    違反毒品危害防制條例
【裁判全文】
臺灣屏東地方法院刑事判決              99年度訴字第1200號
公  訴  人  臺灣屏東地方法院檢察署檢察官
被      告  黃怡文
上列被告因違反毒品危害防制條例案件，經檢察官提起公訴（99
年度毒偵字第2000號），嗣被告就被訴事實為有罪之陳述，經本
院告知簡式審判程序之旨，並聽取當事人之意見後，由本院合議
庭裁定改由受命法官獨任進行簡式審判程序，判決如下：
    主  文
黃怡文施用第一級毒品，累犯，處有期徒刑壹年，扣案之注射針
筒貳支沒收之；又施用第二級毒品，累犯，處有期徒刑陸月。應
執行有期徒刑壹年肆月，扣案之注射針筒貳支沒收之。
    事  實
一、黃怡文前於民國87年間，因施用毒品案件，經送觀察、勒戒
    後，因認無繼續施用毒品之傾向，於87年7 月18日執行完畢
    出所，並經臺灣臺中地方法院檢察署檢察官於同日以87年度
    偵字第13830 號為不起訴處分確定。復於前揭觀察、勒戒執
    行完畢5 年內，又因施用毒品案件，經本院以87年度毒聲字
    第854 號裁定送觀察、勒戒，因認有繼續施用毒品傾向，經
    臺灣屏東地方法院檢察署檢察官聲請強制戒治並起訴，強制
    戒治部分，經本院以88年度毒聲字第1793號裁定令入戒治處
    所施以強制戒治，於91年3 月25日執行完畢出戒治所；起訴
    部分則經本院以90年度易緝字第45號判處有期徒刑1 年2 月
    確定。復於95年間，因施用毒品案件，經本院以95年度訴字
    第467 號判處有期徒刑10月、5 月，應執行有期徒刑1 年2
    月確定，再經本院以96年度聲減字第231 號裁定減為有期徒
    刑5 月、2 月又15日，應執行有期徒刑7 月確定，於96年7
    月16日縮刑期滿執行完畢。詎黃怡文猶不思戒除毒癮惡習，
    明知海洛因與安非他命分別係毒品危害防制條例第2 條第2
    項第1 款及第2 款所定之第一級毒品與第二級毒品，不得施
    用、持有，竟於前揭有期徒刑執行完畢5 年內之99年8 月14
    、15日之某時，先基於施用第二級毒品甲基安非他命之犯意
    ，在屏東縣屏東市○○路上之「大都會」網咖的廁所內，以
    將安非他命置於玻璃球管內燒烤吸食煙霧之方式，施用甲基
    安非他命1 次；復於同年月16日下午6 時許，在屏東縣屏東
    市○○路上之「湯姆熊」店內，基於施用第一級毒品海洛因
    之犯意，以將海洛因摻水置於針筒內注射之方式，施用海洛
    因1 次。嗣於同年月17日（起訴書誤載為16日）下午3 時許
    ，因另案遭通緝，而在其位於屏東縣屏東市○○里○○街1
    號之4 之住所內為警查獲，並當場扣得其所有，供施用海洛
    因犯罪用之注射針筒2 支，復經其同意於同日下午3 時30分
    許採尿送驗，結果確呈嗎啡、可待因及安非他命類陽性反應
    ，而悉上情。
二、案經屏東縣政府警察局屏東分局報告臺灣屏東地方法院檢察
    署檢察官偵查起訴。
    理  由
一、按除被告所犯為死刑、無期徒刑、最輕本刑為3 年以上有期
    徒刑之罪或高等法院管轄第一審案件者外，於第一次審判期
    日前之準備程序進行中，被告先就被訴事實為有罪之陳述時
    ，審判長得告知被告簡式審判程序之旨，並聽取當事人、代
    理人、辯護人及輔佐人之意見後，裁定進行簡式審判程序，
    刑事訴訟法第273 條之1 第1 項定有明文。經核本件被告黃
    怡文所犯係死刑、無期徒刑、最輕本刑為3 年以上有期徒刑
    以外之罪，其於準備程序中就被訴事實為有罪之陳述，經法
    官告知簡式審判程序之旨，並聽取公訴人、被告之意見後，
    本院爰依首揭規定，合議裁定由受命法官獨任進行簡式審判
    程序。是本案之證據調查，依同法第273 條之2 規定，不受
    同法第159 條第1 項、第161 條之2 、第161 條之3 、第16
    3 條之1 ，及第164 條至170 條所規定證據能力認定及調查
    方式之限制，合先敘明。
二、上開犯罪事實，業據被告於警詢、偵查及本院準備程序、審
    理中均坦承不諱，且被告於99年8 月17日為警查獲後，經採
    尿送驗結果，確呈海洛因進入人體代謝分解後之可待因、嗎
    啡陽性反應，及甲基安非他命進入人體代謝分解後之安非他
    命類陽性反應乙節，有台灣檢驗科技股份有限公司濫用藥物
    實驗室─高雄於99年9 月13日出具報告編號KH/2010/000000
    00號濫用藥物檢驗報告（見偵卷第17頁）、被告之採尿同意
    書、屏東分局歸來派出所查獲涉嫌毒品危害防制條例毒品初
    步鑑驗報告單、屏東縣警察局屏東分局毒品案件涉嫌人尿液
    採證編號姓名對照表、現場及採證照片4 張（見警卷第15至
    19頁）在卷可稽，及被告坦承係供其施用海洛因之用的注射
    針筒2 支扣案足憑，並有卷附屏東縣政府警察屏東分局扣押
    筆錄、扣押物品收據及扣押物品目錄表（見警卷第8 至10頁
    ）足資參照（警卷第7 至9 頁），堪認被告上開任意性自白
    ，確與事實相符。是本件事證明確，被告犯行洵堪認定。
三、按依92年7 月9 日修正公布、93年1 月9 日施行之毒品危害
    防制條例第20條、第23條第2 項規定：犯該條例第10條之罪
    者，檢察官應聲請法院裁定，令被告入勒戒處所觀察、勒戒
    ，其期間不得逾2 月；觀察、勒戒後，依據勒戒處所之陳報
    ，認受觀察、勒戒人有繼續施用毒品傾向者，檢察官應聲請
    法院裁定令入戒治處所強制戒治，其期間為6 個月以上，至
    無繼續強制戒治之必要為止，但最長不得逾1 年；依前項規
    定為觀察、勒戒或強制戒治執行完畢釋放後，5 年後再犯同
    條例第10條之罪者，適用前開觀察、勒戒或強制戒治之規定
    ；觀察、勒戒或強制戒治執行完畢釋放後，5 年內再犯同條
    例第10條之罪者，檢察官應依法追訴。是上開規定已將施用
    毒品者之刑事處遇程序，區分為「初犯」、「5 年內再犯」
    及「5 年後再犯」，依其立法理由，認「初犯」經觀察、勒
    戒或強制戒治後，應為不起訴處分；經觀察、勒戒或強制戒
    治執行完畢釋放後，「5 年內再犯」者，因其再犯率甚高，
    原實施之觀察、勒戒及強制戒治既已無法收其實效，爰依法
    追訴；至經觀察、勒戒或強制戒治執行完畢釋放後，「5 年
    後再犯」者，前所實施之觀察、勒戒或強制戒治已足以遮斷
    其施用毒品之毒癮，為期自新及協助其斷除毒癮，仍適用與
    「初犯」相同之規定，先經觀察、勒戒或強制戒治之程序。
    故依修正後之規定，僅限於「初犯」及「5 年後再犯」2 種
    情形，始應先經觀察、勒戒或強制戒治程序；倘被告於5 年
    內已再犯，經依法追訴處罰，縱其第3 次（或第3 次以上）
    再度施用毒品之時間，在初犯經觀察、勒戒或強制戒治執行
    完畢釋放5 年以後，仍不合於「5 年後再犯」之規定，且因
    已曾於「5 年內再犯」，顯見其再犯率甚高，原實施觀察、
    勒戒或強制戒治，已無法收其實效，即應依該條例第10條處
    罰（最高法院95年5 月9 日95年度第7 次刑事庭會議決議意
    旨參照）。查本件被告前曾受如事實欄所述之觀察、勒戒處
    分，於87年7 月18日執行完畢出所，並經臺灣臺中地方法院
    檢察署檢察官以87年度偵字第13830 號為不起訴處分確定。
    復於前揭觀察、勒戒執行完畢5 年內，又因施用毒品案件，
    經本院以90年度易緝字第45號判處有期徒刑1 年2 月確定等
    情，均分別有刑案資料查註紀錄表、臺灣高等法院被告前案
    紀錄表在卷可稽，足見被告於初犯經觀察、勒戒執行完畢後
    5 年內，已更犯施用毒品案件，並經起訴判刑，揆諸上開最
    高法院決議要旨，縱其本次所犯施用毒品案件距初犯經觀察
    、勒戒及強制戒治程序執行完畢已逾5 年，仍無再經觀察、
    勒戒或強制戒治之必要，應由本院依法論罪科刑。
四、按海洛因、甲基安非他命依其成癮性、濫用性及對社會危害
    性之程度，業經分別列為毒品危害防制條例第2 條第2 項第
    1 款所規定之第一級毒品及同條項第2 款所規定之第二級毒
    品，禁止非法持有及施用；是核被告上開所為，分別係犯毒
    品危害防制條例第10條第1 項之施用第一級毒品罪，及同條
    第2 項之施用第二級毒品罪。被告持有海洛因及甲基安非他
    命之低度行為，均分別為施用之高度行為所吸收，均不另論
    罪。被告所犯上開2 罪間，犯意有別，行為殊異，應予分論
    併罰。再被告曾受如事實欄所載之刑執行完畢，有臺灣高等
    法院被告前案紀錄表可稽，其於有期徒刑執行完畢後5 年內
    ，故意再犯本件有期徒刑以上之2 罪，均為累犯，均應依刑
    法第47條第1 項規定加重其刑。茲審酌被告前因施用毒品經
    觀察、勒戒、強制戒治及刑之執行，猶未能深切體認毒品危
    害己身之鉅，及早謀求脫離毒害之道，反伺機再犯，顯見其
    戒除毒癮之意志不堅，迄未能記取教訓，殊為不該，復參酌
    其所犯施用毒品行為係戕害自己身心健康，尚未嚴重破壞社
    會秩序、侵害他人權益，且其犯罪後自首並坦承上開犯行，
    確有悔意，暨其學歷為國中肄業、目前以小吃攤為業及離婚
    無子女之家庭狀況（此業據被告供陳在卷，見本院卷第27頁
    ）等一切情狀，分別量處如主文所示之刑，並定其應執行之
    刑。又扣案之注射針筒2 支，為被告所有並供其犯上開施用
    海洛因犯行之用乙節，業據被告供明無誤（見本院卷第27頁
    ），應併依刑法第38條第1 項第2 款規定沒收之。
據上論斷，應依刑事訴訟法第273 條之1 第1 項、第299 條第1
項前段，毒品危害防制條例第10條第1 項、第2 項，刑法第11條
前段、第47條第1 項、第38條第1 項第2 款、第51條第5 款，判
決如主文。
本案經檢察官林圳義到庭執行職務。
中    華    民    國    99    年    12    月    14    日
                  刑事第二庭    法  官  薛侑倫
以上正本證明與原本無異。
如不服本判決應於收受判決後10日內向本院提出上訴書狀，並應
敘述具體理由；其未敘述上訴理由者，應於上訴期間屆滿後20日
內向本院補提理由書（均須按他造當事人之人數附繕本）「切勿
逕送上級法院」。
中    華    民    國    99    年    12    月    14    日
                                書記官  邱郁芸
附錄本件論罪科刑法條：
毒品危害防制條例第10條
施用第一級毒品者，處 6 月以上 5 年以下有期徒刑。
施用第二級毒品者，處 3 年以下有期徒刑。

司法院資訊處製作；財團法人民間司法改革基金會備份。
